最高法院刑事判決　　　　　　九十六年度台上字第二二四六號
上　訴　人　甲○○
選任辯護人　連立堅律師
　　　　　　李淑欣律師
上列上訴人因傷害致人重傷案件，不服台灣高等法院高雄分院中
華民國九十三年七月二十八日第二審判決（九十二年度上訴字第
二一七八號，起訴案號：台灣高雄地方法院檢察署九十二年度偵
字第九四一八號），提起上訴，本院判決如下：
    主  文
上訴駁回。
    理  由
按刑事訴訟法第三百七十七條規定：上訴於第三審法院，非以判
決違背法令為理由，不得為之。是提起第三審上訴，應以原判決
違背法令為理由，係屬法定要件，如果上訴理由書狀未依據卷內
訴訟資料，具體指摘原判決不適用何種法則或如何適用不當，或
所指摘原判決違法情事，顯與法律規定得為第三審上訴理由之違
法情形，不相適合時，均應認其上訴為違背法律上之程式，予以
駁回。本件原審經審理結果，認為上訴人甲○○連續傷害致人於
重傷犯行明確，因而撤銷第一審所為科刑之判決，改判仍論處上
訴人連續傷害人之身體，因而致人於重傷罪刑，已詳敘調查、取
捨證據之結果及憑以認定犯罪事實之心證理由。並就上訴人否認
犯行之供詞及其所辯各語認非可採，予以論述。上訴人上訴意旨
略以：（一）、原判決事實認定案發當天因平交道之警示鈴已響
起，欄柵亦快放下，而上訴人前方之自用小客車處於等待火車通
過之狀態，阻礙上訴人行進，上訴人因而心生不滿，遂猛按喇叭
，催促該自用小客車向前行駛等情，似謂上訴人係因急躁欲搶過
平交道，故按鳴喇叭，核與判決所引用之證人即上訴人配偶龍英
妮於警詢中所述當天與上訴人行經新民路過鐵路平交道時，因火
車將至，但前方自用小客車已過平交道，卻阻擋上訴人仍停在鐵
路上之聯結車行進，故上訴人一直按鳴喇叭催促前車趕快行駛等
語，並不相符，而此部分事實認定與上訴人行為當時精神狀態之
判斷及科刑輕重有關，顯有證據上理由矛盾之違失。（二）、原
判決理由認定上訴人前往其駕駛之聯結車取出鐵鎚時，無人自後
追逐，且毆人後離去時，圍觀之人亦無不讓其離去之情形，然卻
未敘明此部分認定所憑之證據，且此部分認定，對上訴人當時是
否正當防衛、其精神狀態及科刑輕重等均有影響，自屬判決理由
不備之違法云云。惟查：（一）、原判決援引龍英妮所述上開證
言，主要係據以說明本件傷害乃肇因於上訴人為催促不詳自小客
車駕駛向前行駛而猛按喇叭，並責罵該駕駛，引起在檳榔攤之告
訴人葉建新之側目及誤解，雙方因而發生言語爭執，上訴人遭刺
激，情緒失控，精神處於刑法第十九條第二項之異常下，毆打葉
建新及乙○○等情（見原判決第七頁第六行至第十四行）。至上
訴人按鳴喇叭時，其駕駛之聯結車與該不詳小客車之位置究係尚
未進入平交道抑或正於平交道上，上訴人按鳴喇叭是否由於其過
於急躁所致，核均與本件上訴人連續傷害致人於重傷之犯罪構成
要件事實之認定無關，原判決事實關於此部分之敘述縱與龍英妮
之上開證言略有出入，於判決結果不生影響，要難指為證據上理
由矛盾之違背法令。（二）、原判決於理由二－(五)，已引用告訴
人乙○○、證人黃明村、蘇瑩凱及上訴人於偵查及第一審之供述
，綜合判斷，詳為說明上訴人回到聯結車上拿取鐵鎚，返回現場
後，即揚言要找最兇惡之人，主動向在場之人尋釁，而在場之人
則僅止於圍觀，並未出手攻擊上訴人，亦無攻擊上訴人之跡象，
顯見當時並無任何不法侵害之狀態，至為明確；且上訴人於傷害
乙○○前，既可橫越馬路任意離去檳榔攤，前往所駕駛之聯結車
上取出鐵鎚，並無人自後追逐，於傷害乙○○後丟下鐵鎚欲離去
時，亦屬現行犯，且手中已無寸鐵，圍觀之人亦無不讓其離去之
情事，足徵當時在場之人均係圍觀而已，未對上訴人施以不法之
侵害，因認上訴人所持正當防衛云云之辯解，顯屬無據，不足採
信。上訴意旨就屬原審採證認事職權之適法行使及原判決已說明
事項，徒憑己見，任意指摘判決理由不備，顯係未依卷證而為指
摘，要難謂為適法之第三審上訴理由。依上揭說明，其上訴違背
法律上之程式，應予駁回。
據上論結，應依刑事訴訟法第三百九十五條前段，判決如主文。
中　　華　　民　　國　九十六　年　　四　　月　二十六  日
                      最高法院刑事第七庭
                          審判長法官  張　淳　淙
                                法官  劉　介　民
                                法官  張　春　福
                                法官  洪　昌　宏
                                法官  蔡　彩　貞
      本件正本證明與原本無異
                                      書  記  官
中　　華　　民　　國　九十六　年　　五　　月　　三　　日
                                                Ａ
